臺灣嘉義地方法院刑事判決              100年度訴字第557號
公  訴  人  臺灣嘉義地方法院檢察署檢察官
被      告  郭凱文
選任辯護人  林春發律師
上列被告因違反藥事法等案件，經檢察官提起公訴（100年度偵
字第4926號）及移送併辦（100年度偵字第5952號、6202號），
於準備程序進行中，被告就被訴事實為有罪之陳述，本院裁定進
行簡式審判程序審理，判決如下：
    主  文
郭凱文共同輸入禁藥，處有期徒刑壹年，扣案之「4'-methyl-
α-pyrrolidinopropiophenone」貳包（驗餘淨重壹仟玖佰柒拾
肆點捌伍公克）、包裝紙箱壹只、麻布袋壹個、錫箔紙包裝袋貳
個、WINII牌行動電話壹支（內含0000000000號SIM卡
壹張）均沒收；又犯行使偽造私文書罪，處有期徒刑參月，偽造
之「李育樺」署押壹枚沒收。應執行有期徒刑壹年貳月，扣案之
「4'-methyl-α-pyrrolidinopropiophenone」貳包（驗餘淨重
壹仟玖佰柒拾肆點捌伍公克）、包裝紙箱壹只、麻布袋壹個、錫
箔紙包裝袋貳個、WINII牌行動電話壹支（內含0000000
000號SIM卡壹張）、偽造之「李育樺」署押壹枚均沒收。
    事  實
一、郭凱文與綽號「小伍」之真實姓名年籍不詳成年男子共同明
    知「4'-methyl-α-pyrrolidinopropiophenone，下稱mppp
    」為禁藥，不得輸入，竟基於輸入禁藥之犯意聯絡，於民國
    100年6月間某日，自大陸地區以快遞方式輸入品名「消毒粉
    」之mPPP禁藥2,011公克進入臺灣地區，快遞郵包佯載收件
    人：李育樺，收件地址：嘉義市○○街137號及收件電話：
    0000000000，擬於貨到時前往收取該包裹。嗣於100年7 月1
    日下午5時許由嘉義日通快遞公司送貨員撥打上述電話通知
    郭凱文前往領取該郵包，郭凱文於同日傍晚6時30分許，駕
    駛車號5213-D8賓士自小客車前往嘉義市○區○○路一段312
    號「日通快遞有限公司」領貨，且未經李育樺之同意及授權
    ，以李育樺之名義簽收，而偽造以李育樺簽收之不實簽收單
    之私文書，進而交付給日通快遞公司表示已收到貨物之意而
    行使偽造之私文書，足以生損害於「李育樺」之權益。並事
    先與「小伍」約定收取包裹後，將包裹存放在嘉義市○區○
    ○路「家樂福」大賣場之寄物櫃內，由「小伍」派人前往領
    取，郭凱文每次可獲得新臺幣（下同）5000至10000元不等
    之報酬，再由「小伍」將該筆款項放置在與郭凱文約定之「
    家樂福」頂樓停車場花圃的某一盆栽內，由郭凱文另行前往
    領取。郭凱文於100年7月1日傍晚6時30分許，在嘉義市○區
    ○○路一段312號「日通快遞有限公司」簽收領貨完畢時，
    當場被調查官逮捕，並扣得mppp禁藥2,011公克。
二、案經法務部調查局航業調查處、內政部警政署保安警察第三
    總隊第一大隊報請臺灣嘉義地方法院檢察署檢察官偵查起訴
    。
    理  由
一、本件被告郭凱文所犯非死刑、無期徒刑、最輕本刑為3年以
    上有期徒刑之罪，或高等法院管轄第一審案件，其於準備程
    序進行中，就被訴事實為有罪之陳述，經本院告知簡式審判
    程序之旨，並聽取檢察官及被告之意見後，裁定進行簡式審
    判程序。
二、上開犯罪事實，業據被告於法務部調查局、偵查及本院審理
    時坦承不諱，並有財政部臺北關稅局100年7月1日北機巡移
    字第1000100085號函、進口快遞貨物簡易申報單、台北關稅
    局扣押貨物收據及搜索筆錄、名隼運通有限公司送貨單、法
    務部調查局桃園調查站電話紀錄1份、法務部調查局桃園縣
    調查站100年7月1日圓緝字第10057025250號函、法務部調查
    局航業調查處臺中調查站搜索扣押筆錄1份、「日通欣運股
    份有限公司」之快遞託運單、法務部調查局航業調查處啟封
    紀錄表1份、扣押物照片4張、0000000000號行動電話之通訊
    監察譯文、法務部調查局100年7月27日調科壹字第10000438
    310號鑑定書附卷可稽。是被告上開任意性之自白與事實相
    符，堪以採信。本件事證明確，被告犯行洵堪認定，應依法
    論科。
三、論罪科刑之理由
（一）按輸入藥品，應依藥事法第39條規定將其成分、規格、性
      能、製法之要旨，檢驗規格與方法及有關資料或證件，連
      同標籤、仿單及樣品，並繳納證書費、查驗費，申請中央
      衛生主管機關（行政院衛生署）查驗登記，經核准發給藥
      品許可證後，始得由藥品許可證所有人及其授權者輸入，
      藥事法第39條定有明文；而未經依藥事法第39條之規定申
      請核准擅自輸入之藥品，除係旅客或隨交通工具服務人員
      攜帶自用藥品進口者外，即係屬藥事法第22條第1項第2款
      前段之禁藥，藥事法第22條第1項第2款、藥事法施行細則
      第6條亦設有明文。次按藥事法第82條第1項所謂輸入，係
      指由國外將偽藥或禁藥運輸進入我國領土者而言，最高法
      院71年臺上字第8219號判例可參。再按臺灣地區與大陸地
      區人民關係條例施行後，有關大陸地區產製藥品輸入或攜
      帶進入臺灣地區，該條例第40條既有以進口論之明文，其
      未經核准擅自輸入者，應認屬藥事法所稱之禁藥（最高法
      院82年度台上字第7104號、83年度台上字第5509號判決意
      旨參照）。查扣案mppp2包毛重2,011公克，經送驗後，該
      粉末2包含4'-methyl-α-pyrrolidinopropiophenone，具
      類似第二級毒品甲基卡西酮之興奮作用，符合藥事法第6
      條第3款規定，該成分應以藥品列管，有法務部調查局鑑
      定書100年7月27日調科壹字第10000438310號鑑定書1份附
      卷可參（見本院卷第48頁）。而扣案之mppp2包，由被告
      及綽號「小伍」之人自大陸地區輸入我國，當屬藥事法第
      22條第1項第2款前段未經核准擅自輸入之禁藥。則核被告
      所為，係犯藥事法第82條第1項之輸入禁藥罪。又被告就
      前揭輸入禁藥犯行，與真實姓名年籍不詳綽號「小伍」之
      成年男子間有犯意聯絡行為分擔，應論以共同正犯。
（二）被告偽造「李育樺」名義簽收之簽收單，進而交付給日通
      公司此部分之犯罪事實，係犯刑法216條、第210條之行使
      偽造私文書罪。被告偽造「李育樺」簽名之行為為偽造私
      文書之階段行為，其偽造私文書後復持以行使，其偽造之
      低度行為為行使之高度行為所吸收，均不另論罪。
（三）另被告所為前揭共同輸入禁藥罪與行使偽造私文書罪2罪
      間，犯意各別、行為互殊，應予分論併罰。
（四）審酌被告高中肄業之智識程度，目前正值青壯，有工作能
      力，竟因貪圖小利為賺取報酬而起意與綽號「小伍」之人
      共同輸入禁藥並行使偽造私文書，且共同輸入之mppp2包
      ，經送驗後，該粉末2包含4'-methyl-α-pyrrolidinopr
      opiophenone，具類似第二級毒品甲基卡西酮之興奮作用
      ，幸經法務部調查局航業調查處即時查緝而未流入市面販
      賣，及衡酌被告係因一時失慮而為本案犯行，並已坦承犯
      行等一切情狀，量處如主文所示之刑，以示懲儆。
（五）按違禁物係指依法令禁止製造、運輸、販賣、持有及行使
      之物而言。藥事法對偽藥及禁藥，並無禁止持有規定，則
      除其他法令另有禁止製造、運輸、販賣、持有及行使規定
      外（如安非他命，麻醉藥品管理條例第13條規定，不得非
      法輸入、製造、運輸、販賣、持有、施打或吸用，屬違禁
      物），偽藥及禁藥，並非均屬違禁物；海關緝私條例第36
      條第3項所規定之沒入處分，係屬行政罰，而刑法第38條
      第1項各款所規定之沒收，則屬刑事罰，二者性質不同，
      即無所謂特別法較普通法優先適用之問題。又走私之貨物
      ，若已經海關主管機關依海關緝私條例第36條第3項之規
      定處分沒入確定者，因該貨物已非屬犯人所有，法院固不
      得依刑法第38條第1項第2、3款之規定，更為沒收之諭知
      ；但若未經海關主管機關處分沒入者，法院仍非不得依上
      開規定諭知沒收（最高法院85年度臺上字第4545號及93年
      度臺上字第2581號判決意旨可資參照）。揆諸前開判決意
      旨說明，本案扣案之mppp2包，經送驗後，驗餘淨重為
      1974,85公克，確屬禁藥，已如上述，並非違禁物，復未
      經相關主管機關先行依藥事法第79條第1項規定為沒入處
      分，且均為共同被告綽號「小伍」之人所有，供本案犯罪
      所用之物乙事，亦為被告供認在卷（參本院卷第第68頁）
      ，爰依刑法第38條第1項第2款之規定，宣告沒收。又扣案
      之包裝紙箱1只、麻布袋1個、錫箔紙包裝袋2個、WINII牌
      行動電話1支（內含0000000000號SIM卡1張）
      ，均係共同被告綽號「小伍」之人所有，亦據被告於本院
      審理時供述明確（見本院卷第68、69頁），亦應依刑法第
      38  條第1項第2款之規定，併予宣告沒收。又按偽造之印
      章、印文或署押，不問屬於犯人與否，沒收之，刑法第
      219條定有明文，又偽造之私文書如已行使，即為他人所
      有，非屬被告所有，不得諭知沒收，僅其中偽造之印文、
      署押，應依刑法第219條之規定諭知沒收，是被告所交付
      日通欣運股份有限公司之日通快遞託運單，非被告所有，
      而該託運單上偽造之「李育樺」署押1枚，不問屬於犯人
      與否，應依刑法第219條之規定，宣告沒收。
（六）至於被告另持用之LG牌行動電話1支（內含SIM卡2張）、
      SONY ERICSSON牌行動電話1支（內含0000000000號SIM卡1
      張）均係被告平日聯絡家人，非供本件犯罪之用，故不予
      宣告沒收；又扣案之個案委託書1張，非被告所有，亦未
      經被告填載該委託書等情，業據被告於本院審理時供述明
      確（見本院卷第69頁），且無證據該委託書係供被告本件
      犯行所用或預備之物，亦不宣告沒收；另扣案被告及黃占
      森身分證影本各1張，雖據被告於本院審理時陳稱係供領
      取禁藥之用等語（見本院卷第69頁），然本件被告乃偽造
      「李育樺」之名義簽收快遞公司所交付之禁藥，非偽稱「
      黃占森」或以本人名義自居而為簽收禁藥，是以被告雖供
      稱該扣案之被告及黃占森身分證影本各1張係領取禁藥之
      用，然無證據證明與本件輸入禁藥相關，爰不併予宣告沒
      收。又扣案之便條紙1張，其上所載之快遞公司之傳真號
      碼，亦與本案無關，亦據被告於本院審理時俟述明確（見
      本院卷第69頁），故亦不予宣告沒收。
據上論斷，應依刑事訴訟法第273條之1第1項、第299條第1項前
段，藥事法第82條第1項，刑法第11條前段、第28條、第216條、
第210條、第51條第5款、第219條、第38條第1項第2款，判決如
主文。
本案經檢察官陳則銘到庭執行職務。
中    華    民    國   100    年    10     月    7    日
                  刑事第三庭  法  官  葉淑儀
以上正本證明與原本無異。
如不服本判決應於收受判決後10日內向本院提出上訴書狀，並應
敘述具體理由；其未敘述上訴理由者，應於上訴期間屆滿後20日
內向本院補提理由書（均須按他造當事人之人數附繕本）「切勿
逕送上級法院」。
中    華    民    國   100    年    10     月    7    日
                              書記官  劉美娟
附錄本案論罪科刑法條全文
藥事法第82條
製造或輸入偽藥或禁藥者，處10年以下有期徒刑，得併科新臺幣
1 千萬元以下罰金。
犯前項之罪，因而致人於死者，處無期徒刑或10年以上有期徒刑
，致重傷者，處7 年以上有期徒刑。
因過失犯第1 項之罪者，處3 年以下有期徒刑、拘役或科新臺幣
50 萬 元以下罰金。
第1項之未遂犯罰之。
中華民國刑法第210條
（偽造變造私文書罪）
偽造、變造私文書，足以生損害於公眾或他人者，處 5 年以下
有期徒刑。
中華民國刑法第216條
（行使偽造變造或登載不實之文書罪）
行使第 210 條至第 215 條之文書者，依偽造、變造文書或登載
不實事項或使登載不實事項之規定處斷。